【裁判字號】    98,訴,962
【裁判日期】    981130
【裁判案由】    違反毒品危害防制條例
【裁判全文】
臺灣嘉義地方法院刑事判決               98年度訴字第962號
公  訴  人  臺灣嘉義地方法院檢察署檢察官
被      告  甲○○
上列被告因違反毒品危害防制條例案件，經檢察官提起公訴（九
十七年度毒偵字第一五五０號），本院合議庭裁定由受命法官以
簡式程序進行審理，判決如下：
    主  文
甲○○施用第一級毒品，累犯，處有期徒刑拾月。
    犯 罪 事 實
一、甲○○前於民國九十一年間因施用毒品案件，經本院裁定令
    入戒治處所強制戒治，於九十一年八月二十二日停止戒治並
    付保護管束出所，迄九十二年二月六日期滿執行完畢。又於
    九十三年間因違反毒品危害防制條例，經臺灣板橋地方法院
    以九十三年度訴字第二三四七號判處有期徒刑八月、五月，
    並定應執行刑有期徒刑一年確定；又因恐嚇取財案件，經同
    院以九十四年度易字第二七四號判處有期徒刑三年、七月，
    並定應執行刑有期徒刑三年六月確定。上開案件得減刑部分
    嗣經同院以九十六年度聲減字第二一七三號裁定減刑為有期
    徒刑四月、二月又十五日、三月又十五日，並與不得減刑部
    分定應執行刑有期徒刑三年八月確定，於九十七年三月十三
    日縮短刑期假釋出監，迄同年五月十八日縮刑期滿執行完畢
    。詎仍不知悔改，另起施用第一級毒品之犯意，於九十八年
    六月一日晚上六時至七時許，在嘉義縣水上鄉省道台一線公
    路旁，以將毒品海洛因加水再以針筒注射之方式，施用海洛
    因乙次。嗣於同年月三日十時八分許，在嘉義縣警察局水上
    分局為警採尿送驗，其結果呈嗎啡陽性反應，始悉上情。
二、案經嘉義縣警察局水上分局報請臺灣嘉義地方院檢察署檢察
    官偵查起訴。
    理  由
一、訊據被告甲○○對於上開犯罪事實坦承不諱；參以九十八年
    八月三日十時八分許，為警採其尿液送驗，其結果呈嗎啡（
    按施用海洛因後，經人體之水解代謝作用，會呈嗎啡陽性反
    應）陽性反應等情，此有長榮大學驗尿報告、應受尿液採驗
    人尿液檢體檢集送驗紀錄表各乙紙附卷可稽，均足徵被告上
    開自白確與事實相符，應堪採信。而按毒品危害防制條例於
    九十二年七月九日修正公布，自九十三年一月九日施行，其
    中第二十條、第二十三條將施用毒品之刑事處遇程序，區分
    為「初犯」及「五年內再犯」、「五年後再犯」。依其立法
    理由之說明：「初犯」，經觀察、勒戒或強制戒治後，應為
    不起訴處分或不付審理之裁定；經觀察、勒戒或強制戒治執
    行完畢釋放後，「五年內再犯」者，因其再犯率甚高，原實
    施之觀察、勒戒及強制戒治既已無法收其實效，爰依法追訴
    或裁定交付審理。至於經觀察、勒戒或強制戒治執行完畢釋
    放後，「五年後再犯」者，前所實施之觀察、勒戒或強制戒
    治已足以遮斷其施用毒品之毒癮，為期自新及協助其斷除毒
    癮，仍適用「初犯」規定，先經觀察、勒戒或強制戒治之程
    序。從而依修正後之規定，僅限於「初犯」及「五年後再犯
    」二種情形，始應先經觀察、勒戒或強制戒治程序。倘被告
    於五年內已再犯，經依法追訴處罰，縱其第三次（或第三次
    以上）再度施用毒品之時間，在初犯經觀察、勒戒或強制戒
    治執行完畢釋放五年以後，已不合於「五年後再犯」之規定
    ，且因已於「五年內再犯」，顯見其再犯率甚高，原實施觀
    察、勒戒或強制戒治，已無法收其實效，即應依該條例第十
    條處罰（最高法院九十七年度第五次刑事庭會議決議意旨參
    照）。查被告前於九十一年間因施用毒品案件，經本院裁定
    令入戒治處所強制戒治，於九十一年八月二十二日停止戒治
    並付保護管束出所，迄九十二年二月六日期滿執行完畢。又
    於九十三年間因違反毒品危害防制條例，經臺灣板橋地方法
    院以九十三年度訴字第二三四七號判處有期徒刑八月、五月
    ，並定應執行刑有期徒刑一年確定等情，有其臺灣高等法院
    被告前案紀錄表乙份在卷可參，其於強制戒治執行完畢後五
    年內曾再犯施用毒品罪，且經法院判處罪刑確定，被告此次
    施用毒品犯行雖係於其前受強制戒治完畢五年後所再犯，揆
    諸上開說明，仍應依毒品危害防治條例第十條處罰。是本件
    事證明確，被告施用第一級毒品海洛因犯行，至堪認定，應
    依法論科。
二、按海洛因係屬毒品危害防制條例所定之第一級毒品，故核被
    告所為，係犯毒品危害防制條例第十條第一項之施用第一級
    毒品罪；其施用前持有海洛因之低度行為，為施用之高度行
    為所吸收，不另論罪。又被告前有如犯罪事實欄所載前案紀
    錄等情，亦有其臺灣高等法院被告前案紀錄表乙份在卷可參
    ，其於五年內故意再犯本件有期徒刑以上之罪，為累犯，應
    依刑法第四十七條第一項加重其刑。爰審酌被告為高中肄業
    之智識程度，前有恐嚇取財、違反毒品危害防制條例及竊盜
    前科，且曾因施用毒品而經觀察、勒戒及強制戒治程序，竟
    未思悔改，顯然缺乏禁絕毒害決心，然念及施用毒品犯行係
    屬戕害自身健康之行為，尚未危害他人，且被告於本院審理
    中坦承犯行等一切情狀，量處如主文所示之刑，以資懲儆。
據上論斷，應依刑事訴訟法第二百七十三條之一第一項、第二百
九十九條第一項前段，毒品危害防制條例第十條第一項，刑法第
十一條前段、第四十七條第一項，判決如主文。
本案經檢察官李志明到庭執行職務。
中    華    民    國    98    年    11    月    30    日
                  刑事第五庭  法  官  曾宏揚
以上正本證明與原本無異。
如不服本判決應於收受判決後10日內向本院提出上訴書狀，並應
敘述具體理由；其未敘述上訴理由者，應於上訴期間屆滿後20日
內向本院補提理由書（均須按他造當事人之人數附繕本）「切勿
逕送上級法院」。
中    華    民    國    98    年    11    月    30    日
                              書記官  陳慶昀
附錄論罪科刑法條：
毒品危害防制條例第10條第1項
施用第一級毒品者，處 6 月以上 5 年以下有期徒刑。


司法院資訊處製作；財團法人民間司法改革基金會備份。
